【裁判字號】    99,勞上易,39
【裁判日期】    991019
【裁判案由】    給付工資等
【裁判全文】
臺灣高等法院臺中分院民事判決        99年度勞上易字第39號
上  訴  人  世界生物能源股份有限公司
法定代理人  辛○○
訴訟代理人  丁○○
被 上訴 人  庚○○
            丙○○
            甲○○
            乙○○
            戊○○
            己○○
共      同
訴訟代理人  徐盛國律師
上列當事人間請求給付工資等事件，上訴人對於民國九十九年四
月一日臺灣彰化地方法院第一審判決（九十八年度勞訴字第三十
號），提起一部上訴，本院於九十九年十月五日言詞辯論終結，
判決如下：
    主  文
上訴駁回。
第二審訴訟費用由上訴人負擔。
    事實及理由
甲、程序方面：
一、按訴訟代理權，不因法定代理有變更而消滅，民事訴訟法第
    七十三條定有明文。又同法第一百七十條有關當事人之法定
    代理人，其代理權消滅者，訴訟程序在有法定代理人，承受
    其訴訟以前當然停止之規定，於有訴訟代理人時不適用之；
    但法院得酌量情形，裁定停止其訴訟程序，為同法第一百七
    十三條所明定。查本件上訴人在本院訴訟繫屬中，於民國九
    十九年八月二十四日，委任丁○○為訴訟代理人（本院卷第
    一一０頁）。被上訴人之臨時管理人辛○○，雖於同年月二
    十六日，經原審法院以九十九年度司字第十二號民事裁定，
    解除臨時管理人之職務，惟此乃於本院同年月二十四日終結
    準備程序之後，本院審酌兩造之訴訟資料既已成熟，且上訴
    人又委任有訴訟代理人，自無依同法第一百七十三條裁定停
    止其訴訟程序之必要，事涉程序，合先敘明。
二、上訴人之訴訟代理人丁○○於本院言詞辯論期日到場，惟拒
    絕辯論，爰依被上訴人之聲請，由其一造辯論而為判決。
三、本件上訴人聲明上訴時，並未記載不服原審判決之程度，經
    原審函請其補正，其上訴聲明固記載為請求廢棄不利於上訴
    人之原判決，然其上訴理由狀僅對於命其給付合計超過新臺
    幣（下同）六十一萬六千七百八十一元本息部分聲明不服，
    原審乃據以核定第二審裁判費，上訴人亦據此繳納第二審裁
    判費，本院即以此為範圍加以審理。
乙、實體方面：
一、本件被上訴人主張：
    (一)伊受雇於上訴人，然上訴人於九十八年七月三十日下午，
      片面告知自同年月三十一日起至同年八月十日無薪停工，
      但被上訴人丙○○、甲○○並未同意，而上訴人迄未復工
      ，伊乃於同年八月十二日寄發存證信函予上訴人及監察人
      ，請求上訴人儘速清償積欠之工資等，惟上訴人卻置之不
      理，被上訴人己○○即於同年月十四日對上訴人終止勞動
      契約而離職，其餘被上訴人亦於同年九月二十三日，寄發
      存證信函予上訴人終止勞動契約，並再以起訴狀為終止兩
      造間勞動契約之意思表示。
    (二)上訴人積欠九十八年六、七月之薪資，並未替伊繳交勞健
      保費，自無扣繳之理。至被上訴人庚○○、乙○○、戊○
      ○、己○○（下稱己○○等四人）所簽署之無薪休假同意
      書，無薪停工之日期為自九十八年七月三十一日起至同年
      八月十日止，上訴人不同於此之主張，應負舉證責任。再
      者，有關特別休假之規定，應屬強制規定，上訴人之規定
      與之牴觸者，應屬無效。本件庚○○、丙○○及甲○○（
      下稱甲○○等三人）於勞動契約終止前，分別尚有七日、
      四日、七日之特別休假未休，自得請求上訴人按其未休日
      數給付工資。茲就伊所得請求之明細，分述如下：
      庚○○部分：十五萬零八百元。
        (1)薪資：上訴人積欠九十八年六、七月之薪資，計六萬
          二千九百三十三元。
        (2)無薪假期間之工資：四萬五千八百六十七元。
        (3)資遣費：一萬七千三百三十三元。
        (4)未休特別休假之工資：七日，應給付之薪資為七千四
          百六十六元。
        (5)代墊款：一萬七千二百零一元。
      丙○○部分：十七萬八千七百九十元。
        (1)薪資：上訴人積欠九十八年六、七月之薪資，共七萬
          元。
        (2)無薪假期間之工資：六萬一千八百三十三元。
        (3)資遣費：四萬二千二百九十一元。
        (4)未休特別休假之工資：四日，應給付之薪資為四千六
          百六十六元。
      甲○○部分：十三萬六千九百三十五元。
        (1)薪資：上訴人尚欠九十八年六、七月之薪資為五萬四
          千七百四十元。
        (2)無薪假期間之工資：四萬八千七百六十元。
        (3)資遣費：一萬七千二百五十元。
        (4)未休特別休假之工資：七日，應給付之薪資為六千四
          百四十元。
        (5)代墊款：九千七百四十五元。
      乙○○部分：十三萬四千七百五十八元。
        (1)薪資：上訴人積欠九十八年六、七月薪資，計七萬二
          千四百七十五元。
        (2)無薪假期間之工資：五萬三千零三十三元。
        (3)資遣費：九千二百五十元。
      戊○○部分：十一萬六千八百元。
        (1)薪資：上訴人尚欠九十八年六、七之薪資，計六萬二
          千九百三十三元。
        (2)無薪假期間之工資：四萬五千八百六十七元。
        (3)資遣費：八千元。
      己○○部分：七萬三千八百六十六元。
        (1)薪資：九十八年六、七月之工資未發，計為六萬二千
          九百三十三元。
        (2)無薪假期間之工資：四千二百六十七元。
        (3)資遣費：六千六百六十六元。
    (三)爰求為判命上訴人各應如數給付，及均加計自九十八年十
      月二十七日起算法定遲延利息之判決（未繫屬本院者，不
      予贅論）。
二、上訴人則以：
    (一)伊不否認有積欠被上訴人部分薪資，惟每月平均薪資尚應
      扣除勞、健保費用。關於代墊款部分，伊認為亦有不實。
      且九十八年七月三十一日為無薪假，不應給付薪水，而被
      上訴人之契約終止日，應算至同年九月二十三日。至己○
      ○之到職日為九十八年三月九日、戊○○之到職日為同年
      月八日、乙○○之到職日為同年月二日。
    (二)茲就被上訴人所得主張之明細，分述如下：
      庚○○部分：十萬九千九百六十五元。
        (1)薪資：伊積欠之薪資，計五萬九千五百二十八元。
        (2)無薪假期間之工資：二萬八千五百十二元。
        (3)資遣費：一萬七千三百三十三元。
        (4)未休特休假之工資：四千二百六十七元。
        (5)代墊款：三百二十五元。
      丙○○部分：十三萬八千七百六十一元。
        (1)薪資：伊積欠薪資六萬六千七百九十一元。
        (2)無薪假期間之工資：二萬八千五百十二元。
        (3)資遣費：四萬二千二百九十一元。
        (4)未休特別休假之工資：一千一百六十七元。
      甲○○部分：十萬二千一百四十三元。
        (1)薪資：伊積欠之薪資為五萬一千五百十四元。
        (2)無薪假期間之工資：二萬八千五百十二元。
        (3)資遣費：一萬七千二百五十元。
        (4)未休特別休假之工資：二千七百六十元。
        (5)代墊款：二千一百零七元。
      乙○○部分：十萬零四百二十元：
        (1)薪資：伊積欠之薪資為六萬六千五百四十五元。
        (2)無薪假期間之工資：二萬八千五百十二元。
        (3)資遣費：八千七百五十元。
      戊○○部分：九萬七千五百七十元。
        (1)薪資：伊尚欠薪資六萬一千零五十八元。
        (2)無薪假期間之工資：二萬八千五百十二元。
        (3)資遣費：八千元。
      己○○部分：六萬七千九百二十二元：
        (1)薪資：伊未發之薪資為六萬一千零五十八元。
        (2)無薪假期間之工資：六千八百六十四元。
三、原審依被上訴人之上揭聲明而判命上訴人應如數給付，上訴
    人聲明不服，兩造於本院各聲明如下：
    (一)上訴人方面：
      原判決關於命上訴人應依序給付庚○○、丙○○、甲○
        ○、乙○○、戊○○、己○○超過十萬九千九百六十五
        元、十三萬八千七百六十一元、十萬二千一百四十三元
        、十萬零四百二十元、九萬七千五百七十元、六萬七千
        九百二十二元與各該法定遲延利息及假執行之宣告暨訴
        訟費用之裁判均廢棄。
      上開廢棄部分，被上訴人於第一審之訴及假執行之聲
          請均駁回。
      訴訟費用由被上訴人負擔。
    (二)被上訴人方面：
      上訴駁回。
      訴訟費用由上訴人負擔。
四、兩造不爭執之事實：
    (一)被上訴人均曾任職於上訴人公司，且甲○○等三人到職日
      各為九十七年七月三十日、九十六年四月九日、九十七年
      六月四日。
    (二)上訴人自九十八年六月後，即未發薪予被上訴人。
    (三)上訴人曾於九十八年三月二日起至同年月四日止，停工三
      日。
    (四)上訴人自九十八年七月三十一日起，停工迄今。
    (五)庚○○之資遣費一萬七千三百三十三元、丙○○之資遣費
      為四萬二千二百九十一元、甲○○之資遣費係一萬七千二
      百五十元、戊○○之資遣費為八千元。
五、得心證之理由：
    (一)按雇主不依勞動契約給付工作報酬者，勞工得不經預告終
      止契約。勞動基準法（下稱勞基法）第十四條第一項第五
      款定有明文。又勞工適用本條例之退休金制度者，適用本
      條例後之工作年資，於勞動契約依勞基法第十一條、第十
      三條但書、第十四條及第二十條或職業災害勞工保護法第
      二十三條、第二十四條規定終止時，其資遣費由雇主按其
      工作年資，每滿一年發給二分之一個月之平均工資，未滿
      一年者，以比例計給；最高以發給六個月平均工資為限，
      不適用勞基法第十七條之規定。勞工退休金條例第十二條
      第一項亦著有明文。經查：
      上訴人對於積欠被上訴人工資乙節，並不爭執，且被上
        訴人業以此原因通知上訴人終止勞動契約，則被上訴人
        請求上訴人應給付積欠之工資及資遣費，即屬有據。依
        被上訴人提出之薪資單與銀行薪資入帳資料，即每月薪
        資庚○○為三萬二千元、丙○○為三萬五千元、甲○○
        為二萬七千六百元、乙○○為三萬七千元、戊○○及己
        ○○各為三萬二千元。至上訴人所扣除之勞、健保費，
        係自工（薪）資中依法課予上訴人扣繳之義務，故上訴
        人抗辯稱薪資之計算，應扣除勞保健保費，自無可採。
        又九十八年七月三十一日，為無薪休假之事實，除丙○
        ○、甲○○外，己○○等四人並不加爭執，惟上訴人迄
        未舉證證明丙○○、甲○○確有同意此無薪休假之事實
        ，故丙○○、甲○○部分，自無庸予以扣薪。又事、病
        假扣款部分，依被上訴人提出丙○○九十八年一、三、
        五月；乙○○九十八年四月等薪資單，有類此之記載，
        則被上訴人此部分主張亦係有據，應可採憑。則甲○○
        於九十八年六月十七日請病假一日，應扣四百六十元，
        乙○○同年月二十二日請事假二小時，應扣二百九十二
        元，是計算被上訴人同年六、七月可領之薪資，係庚○
        ○為六萬二千九百三十三元、丙○○為七萬元、甲○○
        為五萬四千七百四十元、乙○○為七萬二千四百七十五
        元、戊○○及己○○各為六萬二千九百三十三元。
      乙○○、戊○○、己○○（下稱柯加君等三人）到職之
        日期，依上訴人提出而兩造不爭執為真正之員工加班－
        請假登記表（下稱登記表），係記載如上訴人前揭所述
        ，且乙○○等人就此部分，並未舉證該表與事實不符，
        自以上訴人抗辯者為可採。則被上訴人可向上訴人請求
        之資遣費，庚○○為一萬七千三百三十三元、丙○○為
        四萬二千二百九十一元、甲○○為一萬七千二百五十元
        、乙○○為九千二百五十元、戊○○為八千元、己○○
        為六千六百六十六元。
      上訴人雖辯稱被上訴人同意自九十八年七月三十一日起
        ，休無薪假至公司通知動工日止，惟並未舉證證明，且
        與常情不符，尚難憑採。至庚○○、丙○○、甲○○、
        乙○○、戊○○（下稱戊○○等五人）通知終止勞動契
        約之意思表示，係於九十八年九月二十四日由上訴人收
        受，有存證信函回執在卷可憑，然當日戊○○等五人並
        無上班之事實及準備，則上訴人抗辯當日不應計算薪資
        ，為有理由。故丙○○、甲○○請求自九十八年八月一
        日起，己○○等四人請求自同年月十一日起，至終止勞
        動契約日前一日止，即己○○係同年八月十四日離職，
        其餘被上訴人則計算至同年九月二十三日，依原定之薪
        資給付之工資，即有理由。從而計算被上訴人可領此部
        分薪資，為庚○○四萬五千八百六十七元、丙○○六萬
        一千八百三十三元、甲○○四萬八千七百六十元、乙○
        ○五萬三千零三十三元、戊○○四萬五千八百六十七元
        、己○○四千二百六十七元。
      甲○○等三人未休之特別休假部分，兩造各有爭執，而
        登記表固有如上訴人所述之記載，惟甲○○等三人陳稱
        ，九十八年三月二日起至同年月四日止，係上訴人單方
        面公告之特別休假，並經載於登記表。本院衡諸特別休
        假之設計，本著眼於獎勵久任之員工，於滿一定工作年
        資後，課予雇主自下年度起應給予特定日數休假，屬員
        工之法定福利，雖可由公司訂定規則或與員工協議，於
        不妨礙工作進行之前提下，何時或如何輪流休假，但仍
        應以員工之意願為重要之考量，究不得由雇主單方公告
        指示員工應於特定日休假。況前述三日，依上訴人所陳
        ，均屬不得歸責於員工之事由，且上訴人亦未舉證證明
        確有得甲○○等三人之同意為特別休假，故上訴人抗辯
        甲○○等三人各有特別休假四日、一日、三日未休等語
        ，尚無足取。此部分依勞基法施行細則第二十四條第三
        款「特別休假因年度終結或終止契約而未休者，其應休
        未休之日數，雇主應發給工資」之規定，則上訴人應給
        付庚○○七千四百六十六元，應給付丙○○四千六百六
        十六元，應給付甲○○六千四百四十元。
      代墊款部分，上訴人對其中庚○○代墊三百二十五元、
        甲○○代墊二千一百零四元部分，不加爭執，餘則否認
        。然除上下班油費部分，不得請求上訴人給付外，其餘
        代墊款，核庚○○為總務課課長、甲○○為人事員，則
        應主管之吩咐代墊款，容屬一般常情，渠等既有墊款且
        屬有據之支出，項目又非個人私用，則上訴人再以該支
        出非用於上訴人公司，或未經負責人核准而不予支付，
        殆不適當。從而此部分庚○○、甲○○扣除不補助之油
        費支出各一千四百六十六元、四千二百五十八元，各得
        向上訴人請求償還一萬七千二百零一元及九千七百四十
        五元。
      準此，庚○○、丙○○、甲○○、乙○○、戊○○、己
        ○○，各得請求上訴人給付之金額，依序為十五萬零八
        百元、十七萬八千七百九十元、十三萬六千九百三十五
        元、十三萬四千七百五十八元、十一萬六千八百元、七
        萬三千八百六十六元。
    (二)綜上所述，被上訴人請求上訴人應依序給付庚○○、丙○
      ○、甲○○、乙○○、戊○○、己○○十五萬零八百元、
      十七萬八千七百九十元、十三萬六千九百三十五元、十三
      萬四千七百五十八元、十一萬六千八百元、七萬三千八百
      六十六元，及均自九十八年十月二十七日起至清償日止，
      按年息百分五計算之利息，為有理由，應予准許。原審就
      此部分為被上訴人勝訴之判決，並為准、免假執行之宣告
      ，經核於法洵無違誤。上訴論旨指摘原判決關於命上訴人
      應依序給付庚○○、丙○○、甲○○、乙○○、戊○○、
      己○○超過十萬九千九百六十五元、十三萬八千七百六十
      一元、十萬二千一百四十三元、十萬零四百二十元、九萬
      七千五百七十元、六萬七千九百二十二元與各該法定遲延
      利息及假執行之宣告部分為不當，聲明廢棄，為無理由，
      應予駁回。
六、本件事證已臻明確，兩造其餘攻擊、防禦方法，與判決結果
    不生影響，爰不一一論述。
丙、據上論結，本件上訴為無理由。爰依民事訴訟法第四百六十
    三條、第三百八十五條第一項、第四百四十九條第一項、七
    十八條，判決如主文。
中    華    民    國    99    年    10    月    19    日
                民事第五庭    審判長法  官  李寶堂
                                    法  官  古金男
                                    法  官  王重吉
以上正本係照原本作成。
不得上訴。
                                    書記官  瑞芳
中    華    民    國    99    年    10    月    19    日
                                                      Ｓ

司法院資訊處製作；財團法人民間司法改革基金會備份。
